臺灣臺南地方法院民事裁定　　　　　　　93年度財管字第22號
　　聲　請　人　甲○○
聲請人聲請為被繼承人乙○○選任遺產管理人事件，本院裁定如
下：
    主      文
選任財政部國有財產局台灣南區辦事處台南分處為被繼承人乙○
○之遺產管理人。
聲請程序費用由被繼承人乙○○之遺產負擔。
    理      由
一、按繼承開始時，繼承人有無不明而不能依民法第一千一百七
    十七條選定遺產管理人時，得由利害關係人聲請法院選任之
    ；繼承人因故不能管理遺產，或未委任遺產管理人，被繼承
    人亦無遺囑指定者，得由利害關係人聲請法院選任遺產管理
    人，民法第一千一百七十八條第二項、非訟事件法第七十九
    條第一項分別定有明文。
二、本件聲請意旨略以：被繼承人乙○○（女，民國前13年12月
    2日生，最後住所台南縣水鎮○○里○○街11巷4號）係已
    死亡之林江河（男，民國前11年12月2日生，民國54年11月2
    9日死亡）之妻，惟據光復後乙○○之
    另載有林龍溪，然依日據時期暨光復後之
    顏驕與林江河於日據時期有正式之婚姻關係存在，光復後林
    江河之
    應為合法夫妻，依法被繼承人乙○○即係林江河之法定繼承
    人，況查乙○○與林江河並無離婚記事，而乙○○與林龍溪
    亦無任何結婚記事，顯見乙○○與林龍溪間既未有合於法定
    方式之結婚，本不發生夫妻之關係，斷不能因戶口冊上記載
    乙○○之配偶為林龍溪，遂認其之身分，故乙○○與林龍溪
    之婚姻關係應為無效。今聲請人與被繼承人乙○○均為土地
    坐落台南縣官田鄉○○○段1-4、248-1、265-1、265-2、26
    6-1、268-1、359-1、268-2、358-1、264-1、370-3、66-1
    、67-1、79-1、274-1、332-1、360地號等17筆土地之所有
    權人林江河之繼承人，即被繼承人乙○○與聲請人同為前揭
    土地之共有人，惟被繼承人有無應繼承人不明，無法組成親
    屬會議，而聲請人又屬本件利害關係人，爰依法聲請鈞院選
    定遺產管理人，俾使管理其遺產等語。
三、經查：
（一）聲請人前開主張之事實，業據提出台灣省台南縣
      簿謄本十件、
      查表一件、
      事務所九十三年六月四日南縣官戶字第０九三００００六
      四一號函文一件、台南縣鹽水鎮戶政事務所九十三年三月
      十二日南縣鹽戶字第０九三００００四五二號函文一件、
      被繼承人乙○○繼承系統表一件、台南縣六甲鄉戶政事務
      所九十三年八月五日南縣六戶字第０九三０００一０二０
      號函文一件、財政部台灣省南區國稅局遺產稅逾核課期間
      案件同意移轉證明書影本一件為證，復經本院依職權向台
      南縣官田鄉及鹽水鎮戶政事務所調取及函查乙○○之
      資料，核與聲請人所述相符，自堪信聲請人之主張為真實
      。
（二）今被繼承人乙○○是否有其他繼承人尚屬不明，又無法依
      民法第一千一百七十七條規定選定遺產管理人，而聲請人
      與該被繼承人共有前開土地，故聲請人以利害關係人之地
      位聲請選任該被繼承人之遺產管理人，核與上開規定並無
      不合。又按公示催告期限屆滿，無繼承人承認繼承時，其
      遺產於清償債權，並交付遺贈物後，如有剩餘，歸屬國庫
      ，民法第一千一百八十五條定有明文，而非公用國有財產
      由財政部國有財產局為管理機關。查本件被繼承人乙○○
      所遺之上開遺產係坐落於台南縣，倘無人承認繼承時，將
      於清償債權，並交付遺贈物後，歸屬國庫，為使被繼承人
      乙○○遺產之處置順利進行，本院認選任財政部國有財產
      局臺灣南區辦事處臺南分處為被繼承人乙○○之遺產管理
      人為適當。
中　　華　　民　　國　　94　　年　　4 　　月　　28　　日
                    家事法庭    法　官　黃瑪玲
以上正本係照原本作成
如對本裁定抗告須於裁定送達後10日內向本院提出抗告狀
中　　華　　民　　國　　94　　年　　4 　　月　　28　　日
                                書記官　黃坤義
